臺灣臺中地方法院民事判決　　　　　　　　 96年度消字第2號
原　　　告　丁○○
訴訟代理人　黃坤鍵律師
被　　　告　己○○
　　　　　　丙○○
　　　　　　太平洋房屋仲介股份有限公司
法定代理人　乙○○
訴訟代理人　庚○○
上列當事人間請求損害賠償事件，本院於民國96年7月18日言詞
辯論終結，判決如下：
    主  文
原告之訴及假執行之聲請均駁回。
訴訟費用由原告負擔。
    事實及理由
一、原告起訴主張：
  (一)原告於民國95年10月13日透過被告太平洋房屋仲介股份有限
    公司台中市政直營店（下稱太平洋房屋）之媒介下，分別與
    被告己○○、丙○○簽訂買賣契約書，約定由原告各以買賣
    總價新台幣（下同）1,000萬元，分別向被告己○○買受其
    所有坐落台中市○○區○○段380地號土地及其上門牌號碼
    台中市○○路179-47號建物，另向被告丙○○買受其所有坐
    落台中市○○區○○段378地號土地及其上所有門牌號碼台
    中市○○路179 -48號建物，實際買賣價金分別為900萬元（
    總價為1,800萬元），雙方並分別簽訂不動產買賣契約書，
    原告並已交付買賣價金280萬元予被告己○○、丙○○。惟
    原告於簽約後向銀行辦理貸款時始獲悉系爭買賣之土地部分
    ，屬台中市都市計畫第8單元後期開發區部分，即土地禁建
    限制之地區，貸款銀行不願如一般不動產行情撥予貸款，惟
    賣方及仲介公司均未將該土地禁建限制告知原告，且於不動
    產說明書上竟勾選「非為禁建」之欄位；而系爭標的係「透
    天厝」，價值所在為其坐落之土地部分，購買之土地性質係
    屬最重要之交易事項，影響系爭房地之價值與效用，賣方卻
    未誠實告知原告，顯屬重大瑕疵，原告自可主張解除該買賣
    契約。又依系爭契約第9條第1項規定，原告得請求賣方即被
    告己○○、李錦田加倍返還已給付之價金560萬元，原告先
    就其中一部分即300萬元為請求。另被告太平洋房屋係負責
    本件之仲介公司，其未依民法第567條規定善盡居間人之善
    良管理人注意義務與調查責任，致原告受有損害，爰依民法
    第567條、公平交易法第32條及消費者保護法第51條之規定
    ，請求被告太平洋房屋賠償原告已付之36萬元服務費之3倍
    數額即108萬元。
  (二)對被告抗辯之陳述：
    系爭房地於62年落成，已相當老舊，買賣總價金卻高達1,80
    0萬元，顯見原告係針對建物坐落之基地部分而購買，且地
    目為建地之土地，其核心價值在於「可申請建築執照而供建
    築使用」，惟被告明知系爭房地係禁建限制之土地，卻隱匿
    交易重大事項未予告知，縱原告為領有不動產仲介經紀營業
    員證照人員，非可當然知悉上情。依內政部公布之不動產說
    明書應記載與不得記載事項說明中，如為土地買賣之部分，
    於土地使用管制內容需記載開發方式限制：如都市計畫說明
    書有附帶規定以徵收、區段徵收、市地重劃或其他方式開發
    者，應一併敘明。而被告太平洋房屋未詳實記載土地開發之
    限制，此為交易上重要事項，其隱匿資訊，致原告受有損害
    ，自應賠償原告損害。又倘被告主觀認知不動產現況說明書
    項次10中「禁建」係指「因禁建之情形而與第三人間產生糾
    紛」，及被告認系爭標的無與第三人有所糾紛，則被告豈可
    能告知原告系爭土地有因都市計畫法令而禁建之情事。原告
    係因銀行貸款承辦人甲○○於95年11月15日告知系爭土地為
    禁建區域始知悉上開禁建限制，且原告所付款項均係約定於
    95年11月15日前所應付之簽約款及完稅款，並不能以此證明
    原告已知悉土地禁建之瑕疵。
  (三)聲明：(1)被告己○○、丙○○應連帶給付原告300萬元及自
    起訴狀繕本送達翌日起至清償日止，按年息5%計算之利息；
    (2)被告太平洋房屋應給付原告108萬元及自起訴狀繕本送達
    翌日起至清償日止，按年息5%計算之利息；(3)願供擔保請准
    宣告假執行。
二、被告太平洋房屋則以：
    被告受原告委託仲介向被告己○○、丙○○買受系爭房地，
    即已詳盡說明而充分讓其知曉斡旋金契約（即不動產購買意
    願書）與內政部「要約書」之區別及其替代關係，並給予原
    告選擇機會，進而訂立不動產購買意願書，且被告於原告就
    系爭房地訂立買賣契約書時，亦已充份告知房屋之現況暨土
    地使用管制情形，而原告係領有內政部製發之不動產營業員
    證照之專業人士，於買受系爭房地前亦會先行研究，應熟稔
    系爭土地係屬整體開發區（前稱為後期發展區）第8單元及
    系爭建物為62年9月12日建築完成之30餘年中古建物。又買
    受透天厝通常以現況使用收益，或在不破壞建物主體或無須
    重新申請建築執照之前提下，略做修繕、增建或改建以使用
    ，非在重建。至標的物現況說明書第10項所載真義與「是否
    禁建」不同，其係指出賣人就買賣標的是否與第三人生有因
    改建、違建、禁建等而進行訟爭糾紛，並非擔保買賣標的可
    任意改建或重建。系爭房地所在第8單元整體開發區，總面
    積為86.36公頃，約以台中市新平里為範圍，優先由土地所
    有權人實施自辦市地重劃，以公辦市地重劃為輔，迨重劃完
    成後，即享有土地增值及減稅之利益，故在限建期內，雖對
    土地所有權人不便，惟長期而言，即可因土地之快速增值而
    獲利，難謂原告買受系爭房地受有損害等語置辯。並聲明：
    (1)原告之訴及假執行之聲請均駁回；(2)如受不利判決，請准
    供擔保免為假執行。
三、被告己○○、丙○○則以：
    系爭房地為成屋，經太平洋房屋居間媒介，原告同意以現況
    交易，而原告為不動產專業人士，從事房地產銷售及投資，
    於訂立買賣契約時，應已充份知悉房屋現況暨土地使用情形
    ，參酌使用分區證明、台中市都市計劃圖所示，系爭標的為
    住宅區，其使用效益與常情無違，原告惡意曲解不動產現況
    說明書第10項所載真義，且系爭房地規劃於整體開發區第8
    單元內，係為遂行都市發展計畫，其須以台中市政府另訂之
    方式整體開發而禁止單獨興建，其與一般社會通念之「禁建
    」絕對禁止開發建築不同。又原告既於購買意願書中強烈要
    求註明如位於區段徵收範圍內，本意願書無效，惟於正式買
    賣契約書僅附註漏水保固外無其餘附註，且原告先後分別與
    被告己○○、丙○○簽約，又無特別約定事項，顯見原告認
    同系爭標的使用管制規定，原告遲未依約付款，始藉詞禁建
    無法貸放而請求解約等語置辯。並聲明：(1)原告之訴及假執
    行之聲請均駁回；(2)如受不利判決，請准供擔保免為假執行
    。
三、本件兩造不爭執事項：
  (一)原告於95年10月13日與被告太平洋房屋簽訂系爭房地不動產
    購買意願書。
  (二)原告與被告己○○、李錦田於95年10月13日簽訂系爭房地買
    賣契約書，約定由原告各以買賣總價為1,000萬元，分別向
    被告己○○買受其所有坐落於台中市○○區○○段380地號
    土地及其上門牌號碼台中市○○路179-47號建物，另向被告
    李錦田買受其所有坐落於台中市○○區○○段378地號土地
    及其上門牌號碼台中市○○路179-48號建物，並均由居間人
    即被告太平洋房屋擔任上開契約之見證人。
  (三)上開買賣雙方就系爭房地之實際買賣總價為1,800萬元，即
    買賣價金分別各為900萬元。
  (四)原告已給付被告太平洋房屋36萬元服務費。
  (五)原告已給付被告己○○、丙○○買賣價金280萬元，目前存
    放在聯邦銀行履約保證專戶。
  (六)對系爭建物漏水部分、雙方約定需銀行貸款總價85%買賣契
    約始成立部分，均非本件解約事由。
  (七)系爭土地目前無法取得新建照而重蓋。
  (八)原告係領有內政部所製發不動產營業員證照之人士（證照號
    碼91年登字第008183號）。
  (九)原告於95年12月26日委託律師向被告己○○、丙○○表示解
    除、撤銷系爭買賣契約。
四、法院之判斷：
  　本件原告主張其向被告己○○、丙○○所購買系爭土地屬禁
    建限制地區而有重大瑕疵，並主張解除系爭買賣契約而請求
    賣方即被告己○○、李錦田加倍返還已給付之價金，另認被
    告太平洋房屋未依民法第567條規定善盡居間人之善良管理
    人注意義務與調查責任，而請求其賠償原告已付之36萬元服
    務費之3倍數額即108萬元等情，為被告所否認，並以前揭詞
    置辯，是本件應審酌者厥為：(一)原告得否解除系爭買賣契約
    及請求被告己○○、丙○○給付300萬元？(二)被告太平洋房
    屋公司就系爭房地之買賣是否違反民法第567條之規定？原
    告得否請求賠償108萬元？經查：
  (一)原告得否解除系爭買賣契約及請求被告己○○、丙○○給付
    300萬元？
    1.按債務不履行包括給付不能、給付遲延及不完全給付三種
      ，其形態及法律效果均有不同，所謂給付不能，係指依社
      會觀念，其給付已屬不能者而言；給付遲延，則指債務人
      於應給付之期限，能給付而不為給付；至於不完全給付，
      則指債務人提出之給付，不合債之本旨而言（最高法院93
      年度台上字第42號判決參照）。又雙務契約之當事人因他
      方當事人為部分之給付時，固得依民法第264條第2項規定
      行使同時履行抗辯權，惟部分或瑕疵之給付（不完全之給
      付），在性質上均屬非依債務本旨而給付，是該條第2項
      所稱之「部分之給付」，尚應包括「瑕疵之給付」在內，
      若瑕疵僅屬輕微，應不得拒絕自己全部之給付。本件原告
      主張解除契約係以被告三人未告知系爭房地有禁建、限建
      之重大必要交易事項之瑕疵，依舉證責任分配之原則，自
      應由原告就該瑕疵屬重大必要交易事項負舉證責任。
    2.經查，證人戊○○於本院審理中證稱：「（系爭房地是否
      你經手處理？）是」、「（當初是否知道買賣之系爭土地
      為禁建、限建之土地？）知道」、「（買賣當時有無告知
      買受人丁○○系爭土地屬於禁建、限建之土地？）有，當
      時有告知丁○○系爭土地是屬於整體開發區，買受以後不
      能夠直接將房屋拆除重建，只能就房子作整修，必須等到
      整體開發細部計畫送審通過後，才能夠將原本的房屋拆掉
      重建。當時有跟她講清楚，她也瞭解」、「（原告當時為
      何要買系爭土地？）因原告說她希望能夠買距離中清交流
      道比較近的房子，目的是要開設公司用，而我有跟她說這
      二間房子都很舊了，因土地屬於禁建、限建，不可以拆掉
      重建，而她擔心整修影響房屋安全性的問題，有透過我與
      屋主聯絡如何整修或加建，才不會影響原本房屋的結構安
      全，經多次溝通後，是原告自己決定要承買」、「（簽約
      當時有將標的物現況說明書之內容逐條告知原告？）有，
      當時原告的先生也在場，我有將說明書的內容一一說明」
      、「（當時有無拿現況說明書向原告說明屋主都已經在說
      明書上簽名了，並無該項次10所載之禁建、限建之情形？
      ）我是告知原告系爭土地並無因改建、禁建、限建而與第
      三人發生糾紛之情形，並非跟原告說系爭土地無禁建、限
      建之情況」、「（既然都有告知原告系爭土地有禁建、限
      建，為何不載明在契約上？）因簽約前都已經有口頭告知
      系爭土地有禁建、限建，如果原告在乎這一點，應該由她
      自己提出要求載明在契約書上」等語（見本院96年6月4日
      言詞辯論筆錄），且參酌被告太平洋房屋提出之統聯金透
      店銷售報告書中已附有重劃前都市計畫地籍套繪圖，顯見
      被告太平洋房屋就系爭買賣已盡告知義務，且上開標的物
      現況說明書項次10所載「是否有改建、違建、禁建所生糾
      紛之情事」係指並無因改建、禁建、限建而與第三人就系
      爭房地有發生糾紛之情形，參以原告為領有內政部所製發
      不動產營業員證照之人士，應較常人有較高注意義務，且
      會主動留意並要求查詢都市計畫及土地使用分區對系爭房
      地之影響，衡之常情，原告豈有不知系爭土地是否為禁建
      、限建區域之理。雖證人甲○○於本院審理中另證述：「
      （是否曾受原告之徵詢洽辦系爭房地之貸款事宜？）我是
      永豐銀行的職員，當時我有承辦系爭房地之貸款事宜」、
      「（是否知悉系爭房地屬禁建區域？如何知悉？）接到原
      告來申請貸款時，我們有做土地價值評估及徵信，當時有
      到市政府申請分區使用證明，從分區使用證明中知道系爭
      土地是屬於禁建區域」、「（有無將系爭房地土地部分係
      禁建區域一事告知原告？）我知道後有打電話跟原告說，
      她所買受的土地是坐落在都市計劃區域中，且依法令規定
      不可以任意作興建、變更，我建議她再做詳細的瞭解，所
      以她隔天有親自再到市政府去確認」、「（電話中告知時
      ，原告是否已知悉？）我只是以銀行的立場電話告知，而
      原告只有說她隔天會再去作確認，而當時她的語氣聽起來
      是很訝異」等語（見本院96年7月18日言詞辯論筆錄），
      依該證詞僅能證明證人甲○○曾告知原告上開事實，至原
      告是否遲至斯時始獲悉上情，證人甲○○僅自我判斷當時
      原告語氣聽起來很訝異，姑不論證人自行判斷之陳述非得
      作為證據，且原告之語氣訝異究係因突獲知上情，或銀行
      怎會查悉上情，或因上情將會影響貸款准否所致即非可得
      知？況證人甲○○復證稱：「（原告有無請你傳真任何資
      料？）我有傳真分區使用證明給原告」、「（是否因為原
      告並不相信系爭土地為禁建區域，所以要求你傳真給原告
      ？）我是基於銀行的立場以電話告知，而原告有要求我傳
      真該資料，所以我才傳真分區使用證明給她」，顯見其僅
      係基於銀行立場而為知會或傳真行為，非能推斷原告於證
      人甲○○知會前自始未知上情及信任出賣人擔保系爭房地
      無整體開發之限制，自不能以該證詞即認上開證人戊○○
      之證述不實，原告主張其遲至辦理貸款時，經銀行人員告
      知始知系爭房地為整體開發區，洵無足採。
    3.又原告雖主張其購買系爭房地之目的係欲改建，購買之價
      值在於該房屋坐落之土地，土地之性質當屬最重要之交易
      事項，賣方未誠實告知原告，屬買賣重大瑕疵云云。惟查
      ，依原告提出之系爭買賣契約及不動產購買意願書觀之，
      其中除於原告簽立之不動產購買意願書第13條特別約定：
      「本物件如屬區段徵收用地範圍內，則此契約不成立」外
      ，並未再就系爭土地是否需無限建、禁建或非屬整體開發
      區有所約定，於買受目的上復未載明有改建用途，反之於
      不動產買賣契約書附件中之賣方願贈予買方之設備及傢俱
      之備註欄載有「賣方同意提供滲水保固半年」及「標的物
      現況說明」，顯見原告買受系爭房地目的應非在改建，否
      則無需要求滲水保固。又系爭買賣土地係屬都市計畫土地
      使用分區之整體開發地區之住宅區，有被告太平洋房屋提
      出之台中市政府都市計畫土地使用分區（或公共設施用地
      ）證明書及台中市政府都市發展局96年5月28日中都計字
      第0960012654號函附卷可稽，是系爭買賣土地非在區段徵
      收用地範圍內，自無違反上開不動產購買意願書第13條之
      特別約定。又原告於購買系爭土地時，業經被告太平洋房
      屋承辦人戊○○告知該土地屬禁建、限建區域，已如前述
      ，則原告以此主張系爭買賣之土地存有禁建、限建之重大
      瑕疵而解除系爭買賣契約，並請求被告己○○、丙○○給
      付300萬元，即屬無據。
  (二)被告太平洋房屋公司就系爭房地之買賣是否違反民法第567
    條之規定？原告得否請求賠償108萬元？
    按居間人關於訂約事項，應就其所知，據實報告於各當事人
    。對於顯無履行能力之人，或知其無訂立該約能力之人，不
    得為其媒介。以居間為營業者，關於訂約事項及當事人之履
    行能力或訂立該約之能力，有調查之義務，民法第567條定
    有明文。次按仲介業者針對其所為之仲介行為，既向消費者
    收取高額之佣金，應就其所從事之業務負善盡預見危險及調
    查之義務，以仲介房屋買賣為業，其於仲介中自應審酌所有
    權狀及相關文件之真偽，如未盡此注意義務致使委託人蒙受
    損失，即應負過失侵權行為之責（最高法院84年度台上字第
    1064號裁判意旨參照）。經查，本件被告太平洋房屋於買賣
    過程中已將系爭房地相關不動產說明書應記載事項及現況，
    盡據實告知原告之義務，業經證人即系爭買賣承辦人戊○○
    證述明確，已如前述，是難認被告太平洋房屋有何違反民法
    第567條居間人據實報告及調查義務之情形。至原告提出之
    91年3月19日台內中地字第0910083123號修訂之不動產說明
    書應記載及不得記載事項有關記載土地使用管制內容之開發
    方式限制，僅屬行政規範，與被告太平洋房屋是否違反據實
    報告義務無涉。又公平交易法第32條及消費者保護法第51條
    之規定，係指事業或企業經營者之「故意」所致被害人或消
    費者之損害，而本件被告太平洋房屋既已盡據實報告及調查
    義務，自無故意侵害原告權利之情形，原告自不得依公平交
    易法第32條及消費者保護法第51條之規定，請求被告太平洋
    房屋賠償108萬元。
  (三)綜上所述，原告於簽訂系爭買賣契約時既已知悉系爭土地為
    禁建、限建區域，自不得以此主張本件買賣有瑕疵而解除買
    賣契約，且被告太平洋房屋已盡據實報告及調查義務。從而
    ，原依系爭買賣契約第9條規定，請求被告己○○、丙○○
    連帶給付300萬元，另依民法第567條、公平交易法第32條及
    消費者保護法第51條規定，請求被告太平洋房屋給付108萬
    元，及均自起訴狀繕本送達翌日起至清償止，按年息5%計算
    之利息，為無理由，應予駁回。原告之訴既經駁回，其假執
    行之聲請亦失所附麗，應併予駁回。
五、本件事證已臻明確，兩造其餘之攻擊防禦方法，與判決基礎
    之事實及結果並無影響，爰不予審酌，併此敘明。
六、訴訟費用負擔之依據：民事訴訟法第78條。
中　　華　　民　　國　　96　　年　　8 　　月　　17　　日
                  民事第一庭    法　官　卓進仕
以上正本係照原本作成。
如對本判決上訴，須於判決送達後20日內向本院提出上訴狀（須
附繕本）。
中　　華　　民　　國　　96　　年　　8 　　月　　17　　日
                                書記官
